臺灣桃園地方法院刑事判決
110年度簡上字第511號
公  訴  人  臺灣桃園地方檢察署檢察官
上  訴  人
即  被  告  鍾麗鳳


選任辯護人  賴佳郁律師
上列上訴人即被告因妨害自由案件，不服本院民國110年8月10日
110年度桃簡字第1185號第一審簡易判決（聲請簡易判決處刑案
號：110年度偵字第12164號），提起上訴，本院管轄之第二審合
議庭判決如下：
    主  文
上訴駁回。
    事  實
一、鍾麗鳳於民國109年12月5日下午4時18分許，在桃園市○○區○
    ○路00巷000號附近福德正神廟前道路，見鄭永鋒駕駛車牌號
    碼000-0000號自用小客車（下稱本案車輛）行經該處，竟基
    於強制犯意，以身體阻擋，妨害鄭永鋒駕駛車輛行進之自由
    。
二、案經鄭永鋒訴由桃園市政府警察局大園分局報告臺灣桃園地
    方檢察署檢察官偵查後聲請以簡易判決處刑。
    理  由
壹、證據能力
一、按被告以外之人於審判外之言詞或書面陳述，除法律有規定
    者外，不得作為證據；被告以外之人於審判外之陳述，經當
    事人於審判程序同意作為證據，法院審酌該言詞陳述或書面
    陳述作成時之情況，認為適當者，亦得為證據；當事人、代
    理人或辯護人於法院調查證據時，知有第159 條第1 項不得
    為證據之情形，而未於言詞辯論終結前聲明異議者，視為有
    前項之同意。刑事訴訟法第159 條第1 項及第159 條之5 分
    別定有明文。本判決下列所引用被告鍾麗鳳以外之人於審判
    外之陳述（含書面陳述），被告及辯護人於本院準備程序中
    均已同意上開證據具有證據能力（見簡上卷第63頁），而被
    告、辯護人、檢察官迄於言詞辯論終結前亦未就證據能力聲
    明異議，本院審酌上開證據資料作成時之情況，尚無違法、
    不當或顯不可信情況，認作為證據應屬適當，依刑事訴訟法
    第159 條之5 ，應認前揭供述證據均有證據能力。
二、本判決以下所引用之非供述證據，均與本件事實具有自然關
    聯性，且核屬書證、物證性質，又查無事證足認有違背法定
    程序或經偽造、變造所取得等證據排除之情事，復經本院依
    刑事訴訟法第164 條、第165 條踐行物證、書證之調查程序
    ，況檢察官、被告及辯護人對此部分之證據能力亦均不爭執
    ，是堪認均具有證據能力。
貳、認定犯罪事實所憑之證據及理由
一、訊據被告固坦承於前揭犯罪事實所示之時、地，站立至告訴
    人所駕駛之本案車輛前，惟矢口否認有何強制罪犯行，其與
    辯護人辯稱：被告只是要看本案車輛內是不是一起玩寶可夢
    的朋友，至於被告在告訴人向左駕駛本案車輛欲離開時，又
    向本案車輛行進方向前進，是因為要看清楚本案車輛內之駕
    駛，被告發現告訴人不是寶友就離開，時間也僅約15秒，因
    此被告無強制罪之故意，行為不具實質違法性等語（簡上卷
    第13-27、62、91-92、97-107頁）。
二、惟查：
  ㈠被告有前揭犯罪事實所示之強制罪犯行一節，有證人即告訴
    人鄭永鋒於警詢及本院之證述（偵卷第19-22頁、簡上卷第8
    1-84頁）可佐，並有本案車輛行車紀錄器影像截圖照片（偵
    卷第29-31頁）、檢察官勘驗筆錄（偵卷第39-40頁）、本院
    勘驗筆錄（簡上卷第65頁）在卷可稽，當可認定。
  ㈡被告與辯護人所辯均不可採：
  1.被告及辯護人固辯稱：被告只是要看本案車輛內是不是一起
    玩寶可夢的寶友，至於被告在告訴人向左駕駛本案車輛欲離
    開時，又向本案車輛行進方向前進，是因為要看清楚本案車
    輛內之駕駛等語。惟被告於告訴人駕駛本案車輛當中，突然
    站至本案車輛前方，無任何言語表情兇惡直視車內，隨後於
    告訴人駕車向左移動，欲閃避被告離開時，更屢次往告訴人
    閃避方向阻擋，維持兇惡表情直視告訴人車內，此有本案車
    輛行車紀錄器影像截圖（偵卷第29-31頁）、檢察官勘驗筆
    錄（偵卷第39-40頁）、本院勘驗筆錄（簡上卷第65頁）在
    卷可稽，難認被告本案時間所為是要確認本案車輛內是不是
    跟其一起玩寶可夢的朋友。而鄭永鋒於本院審理中亦證稱不
    認識被告，之前也沒看過被告等語明確（簡上卷第81頁），
    亦可佐證被告前揭答辯內容並非真實。從而，被告及辯護人
    前揭所辯，不可採信。
  2.被告及辯護人固另辯稱：被告無強制罪之故意等語。惟被告
    無正當理由阻擋告訴人駕駛本案車輛，已說明如前，自當具
    備強制罪之犯意甚明。是被告及辯護人此處所辯，亦不可採
    。
  3.被告及辯護人復辯稱：僅有阻擋本案車輛約15秒，行為不具
    實質違法性等語。惟自由權為憲法所保障之基本人權，除有
    正當理由（程序）外，不得恣意干預，此與自由權受干預之
    時間長短無涉。而被告本案並無干預告訴人駕駛車輛權利之
    正當理由一節，已說明如前，是被告及辯護人前揭所辯，本
    難憑採。何況被告本案妨害告訴人權利之情節亦非輕微，此
    觀諸前揭卷證即明，被告本案強制犯行當屬具備實質違法性
    明確。被告及辯護人此處所辯，為無理由。
三、綜上所述，被告及辯護人前揭所辯均不足採，本案事證明確
    ，其犯行洵堪認定，應依法論科。
參、駁回上訴之理由
    原審以被告犯行事證明確，構成刑法第304條第1項之強制罪
    ，予以論罪科刑，並以行為人之責任為基礎，審酌被告行為
    時年齡、學歷、職業之智識程度、生活狀況及其素行；犯罪
    之動機、目的、手段；無端侵入車道內以身體阻擋告訴人車
    輛行進，妨害告訴人在道路上自由行駛權利之犯罪情節；犯
    後否認犯行，且未能取得告訴人之諒解，犯後態度難認良好
    ；告訴人權利所受侵害程度等一切情狀，量處拘役20日，並
    諭知易科罰金之折算標準，經核原審認事用法並無違誤，且
    所處之刑亦妥適。被告上訴意旨猶執前詞否認犯行，指摘原
    審判決認定事實有誤為不當，就原審依職權為證據取捨及心
    證形成之事項，持憑己見而為不同評價，反覆爭執，難認其
    上訴為有理由，應予駁回。
據上論斷，應依刑事訴訟法第368條，判決如主文。
本案經檢察官吳建蕙聲請簡易判決處刑，檢察官林欣怡到庭執行
職務。
中　　華　　民　　國　　111 　年　　6 　　月　　15　　日
                  刑事第四庭  審判長法  官  黃柏嘉
                                    法  官  涂偉俊
                                    法  官  張家豪 
以上正本證明與原本無異。
不得上訴。
                                    書記官  蔡宗豪
中　　華　　民　　國　　111 　年　　6 　　月　　16　　日
附錄論罪科刑法條：
中華民國刑法第304條
以強暴、脅迫使人行無義務之事或妨害人行使權利者，處 3 年
以下有期徒刑、拘役或 9 千元以下罰金。
前項之未遂犯罰之。